臺灣臺北地方法院刑事判決　　　　　　　　　　　　　　九十年度自字第七三八號
　　自　訴　人　丙○○
　　被　　　告　戊○○○
　　輔　佐　人　丁○○
　　即被告之子
右列被告因傷害案件，經自訴人提起自訴，及台灣台北地方法院檢察署檢察官移送併
辦（九十年度偵字第七二九七號），本院判決如左：
    主  文
戊○○○傷害人之身體，處拘役伍拾玖日，如易科罰金，以參佰元折算壹日。
    事  實
一、戊○○○與丙○○均係居住於台北縣新店市○○路十六巷三弄之鄰居，平日相處
    即有不睦，民國九十年三月五日下午六時許，戊○○○手持其所有長約一百五十
    公分之方形實心木棍一支，攜其所飼養之大麥丁狗外出經過丙○○位於台北縣新
    店市○○路十六巷三弄二二號一樓住處（兼修車店）前，因丙○○以水柱沖洗地
    面所遺留小狗便溺痕跡時，不慎噴及戊○○○之大麥丁狗，雙方因此互起口角爭
    執，戊○○○心有不平，竟基於傷害之犯意，以手中原預備用來馴犬之木棍毆打
    丙○○之頭部、腰部等處，丙○○為免頭部遭攻擊而以手抵擋，致其因此受有右
    前臂挫傷、左臀部挫傷之普通傷害。
二、案經丙○○提起自訴及丙○○訴請台北縣警察局新店分局報告台灣台北地方法院
    檢察署檢察官移送併辦。
    理  由
一、按同一案件經檢察官依刑事訴訟法第二百二十八條規定開始偵查者，不得再行自
    訴，但告訴乃論之罪，經犯罪之直接被害人提起自訴者，不在此限，刑事訴訟法
    第三百二十三條第一項定有明文。查本件自訴人丙○○早於本案發生之當日即九
    十年三月五日即向台北縣警察局新店分局江陵派出所對於被告戊○○○提出傷害
    之告訴，並由該分局移送台灣台北地方法院檢察署檢察官於同年四月九日分案開
    始偵查，自訴人其後於同年九月十四日就本案之同一案件再向本院提起自訴，因
    刑法第二百七十七條第一項之傷害罪依刑法第二百八十七條前段規定係屬告訴乃
    論，揆諸前開說明，自訴人就本案提起之自訴，乃屬合法，合先敘明。
二、訊據被告戊○○○固不否認於右開時間、地點，與自訴人丙○○間因自訴人以水
    柱沖洗小狗便溺而潑灑到其飼養之大麥丁狗，而與之發生爭執，惟否認有以手中
    持有之棍子毆打自訴人，辯稱：當天是自訴人先以拳頭向其挑釁後，雙方才發生
    爭執，自訴人原欲以其家中之雨傘毆打伊，但因發現伊手中所持之棍子，竟轉而
    搶伊手中棍子，拉扯之間，伊為避免自訴人搶走棍子，僅曾於混亂中抓自訴人之
    下體而已，且伊一女人家，怎可能拿著如自訴人所說那麼重的棍子，伊拿的只是
    一般拖把的空心棍柄而已，又伊因自訴人之毆打亦有受傷，為此業已向本院提起
    傷害自訴云云。
三、經查，上開事實業據自訴人於偵查、本院調查及審理中指訴明確，核與證人乙○○、傅忠於偵查及本院調查中證述相符，並有財團法人天主教耕莘醫院九十年三
    月五日診斷證明書一紙附卷，且查：
（一）被告持以毆打自訴人之棍子，經自訴人於當日送台北縣警察局新店分局江陵派
      出所報案後，因故滅失，惟證人即案發當天受理自訴人報案之警員邱聰勝於本
      院審理中到庭證述，九十年三月五日自訴人確實拿了一支棍子到派出所報案，
      雖棍子已遺失，但其記憶中，棍子是四方形的實心木棍，拿起來絕對比空心的
      拖把柄還重，並庭呈類似之木棍照片一張附卷，經自訴人當庭辨識亦陳稱，被
      告所持之棍子雖非照片中之棍子，但係類似的，只是比較小一點等詞，核均與
      證人即同為雙方鄰居，於案發當時因委託自訴人焊接車子零件而在場之傅忠於
      偵查及本院調查中所證：被告當時是拿著四四方方的木棍打自訴人之情相符，
      足證自訴人所述非虛，而被告辯稱伊所拿的只是空心拖把柄云云，已不可採。
（二）證人傅忠又證述：案發當時伊正好與自訴人蹲在自訴人家門口看要焊接的東西
      ，當伊要把自訴人幫忙焊接好的東西拿到車子那裡去比對時，被告已經遛狗回
      來經過自訴人門口，當時自訴人正用水沖門口，水噴到被告的狗，兩人就吵起
      來，過一會兒，被告就拿著四方形約一百五十公分左右的棍子打自訴人的頭跟
      腰等情，核與自訴人指訴如何遭被告持木棍毆打之情節相符；證人傅忠復證以
      ：「（問：被告打自訴人時，自訴人何反應？）自訴人去搶他的棍子，但是被
      告坐在地上不給他棍子，當時剛好另一個鄰居張先生（即乙○○）也來勸架，
      不過被告還是不給他棍子‧‧‧但是我沒有看到自訴人如何把被告的棍子拿走
      。當時我還有看到被告要搶棍子的時候，被告要用手抓自訴人的下體，但是沒
      有抓到，我覺得好笑不好意思看就離開了」等語，核亦與證人即雙方衝突之後
      正巧經過而協助勸架之鄰居乙○○所證：雙方因奪取棍子而發生拉扯，被告並
      坐在地上，經其勸架後，雙方各自回家之情節一致；更與被告自稱，伊與自訴
      人拉扯的混亂中，曾順勢抓過自訴人下體乙節相符，均可加深證人傅忠證詞之
      可信度，況且倘如被告所辯：被告未以木棍攻擊自訴人，而自訴人確有攻擊被
      告之意，衡情自訴人身處修車店，附近實不乏可資攻擊被告之器械，自訴人倘
      真有意攻擊被告，垂手即可取得攻擊之器械，然卻捨此弗為，而大費周章地伸
      手欲奪下被告手持之木棍，顯係自訴人為避免被告續持木棍攻擊而伸手欲奪下
      被告手持之木棍，益證自訴人指訴屬實，被告因與自訴人為水噴及狗兒之事而
      生口語爭執，被告為此心有不平，遂順手以手中所持之木棍毆打自訴人，在此
      肢體衝突之下，自訴人為求自保而與被告爭奪其手中之木棍等情已明。
（三）被告辯稱：伊所飼養的狗非常大隻，若證人傅忠證述因遭被告所飼養之狗身上
      的鍊子纏繞所以無從排解渠等糾紛為真，其怎可能不怕伊那隻那麼大隻的狗，
      且當天伊所拿的木棍並非如證人所描述之形式，故其詞不足採云云。然被告所
      持之木棍應係如證人傅忠所描述之形式，已如前所述，又證人是否因遭被告飼
      養之狗兒攻擊或被狗練纏繞而心生恐懼，均與證人證述其所見情境無關，況證
      人傅忠證詞分別與自訴人指訴、被告所聲請傳喚之證人乙○○證詞，甚至被告
      自身供詞相符合，亦如上述，是被告上開辯解亦無可採。
（四）證人乙○○雖於本院調查中曾證稱：當時他正好帶著女兒要出門吃飯，到樓下
      的時候聽到被告在叫救命，也有看到自訴人手中拿著棍子等情，然其亦稱：不
      知當時雙方為何發生爭執，也不知自訴人手中為何拿著棍子，更不知棍子從何
      而來，過程中並未看到雙方打人或有人因此受傷等語，顯見證人乙○○所見應
      係被告與自訴人發生爭執之後段情形，無從證明雙方發生拉扯、爭執之起因，
      及是否確如被告所辯因為免自訴人搶奪棍子後毆打伊，所以才與自訴人發生拉
      扯。
（五）另自訴人所提出案發現場架設監視器所錄製錄影帶一卷，欲證明被告傷害之犯
      行，然經本院勘驗後，因影像模糊難辯，無從辨識內容，復經發還自訴人命其
      觀看後指出正確之內容，亦未能提出，是無從證明雙方爭執之原因，縱被告辯
      稱該錄影帶內容於檢察官勘驗時只有自訴人搶棍子的畫面，並無伊毆打自訴人
      內容等語，亦屬不能證明；另自訴人所舉之證人即其同居女友林彥所述，僅係
      雙方平日相處不睦之情，且若證人林彥當時確實在場，以其身為自訴人女友之
      身分，怎可能未加以阻止或勸架，甚至未看仔細？是因其為自訴人女友，又與
      被告間平日即為不睦，證詞自可能有所偏頗而無從採信。然雙方口語爭執之後
      ，被告確實先以手持之木棍毆打自訴人業已臻明確，縱無錄影帶或證人林彥之
      證詞，亦不影響本院之認定。
（六）末查，被告又辯以，當天是自訴人將伊拖入旁邊之巷子內猛力用腳踹伊，致造
      成伊受有左側踝部瘀腫併行動不便、臉頰及頸部多處抓傷，及背部挫傷之傷害
      ，並已向本院提起自訴人傷害案件之自訴。惟上開辯詞除被告指述外，別無其
      他證據足資證明，且該傷害案件業經本院以九十年度自字第三五二號判決自訴
      人無罪在案，有該判決書附卷可佐，是被告此部分辯解亦不足採信。
（七）綜上所述，被告傷害犯行已堪認定，應依法論科。
四、核被告所為係犯刑法第二百七十七條第一項傷害罪。爰審酌被告與自訴人係鄰居
    關係，未能和睦相處，僅因上述細微之事即以手持之木棍毆打自訴人，犯罪後未
    能坦承犯行，然於本院調查中已親自對自訴人表示歉意，其雖曾試圖與自訴人達
    成和解，終因自訴人不願接受而未達成，且自訴人所受傷害之程度尚屬輕微，被
    告於拉扯中亦有造成傷害，及其犯罪之手段、目的與其智識程度等一切情狀量處
    如主文所示之刑，並諭知易科罰金之折算標準。被告所持毆打自訴人之長約一百
    五十公分之方形實心木棍一支，為供其犯罪所用之物，且為被告所有，然因未扣
    案，且經證人甲○○○○於本院審理中證述，該木棍業已滅失，是爰不併予宣告
    沒收。
據上論斷，應依刑事訴訟法第三百四十三條、第二百九十九條第一項前段、刑法第二
百七十七條第一項、第四十一條第一項前段，罰金罰鍰提高標準條例第一條、第二條
，判決如主文。
中      華      民      國      九十一    年      一    月    二十九    日
　　　　　　　　　　　　　　　　　　臺灣臺北地方法院刑事第三庭
　　　　　　　　　　　　　　　　　　    審判長法　官　徐　世　禎
                                              法  官  吳  淑  惠
　　　　　　　　　　　　　　　　　　　　　　　法　官　黎　惠　萍
右正本證明與原本無異
如不服本判決應於送達後十日內向本院提出上訴狀。
                                              書記官　賈　繼　藩
中　　　華　　　民　　　國　　九十　　年　　　　　　　月　　　　　　　　日
附錄本案論罪科刑法條全文
刑法第二百七十七條
一傷害人之身體或健康者，處三年以下有期徒刑、拘役或一千元以下罰金。
二犯前項之罪、因而致人於死者，處無期徒刑或七年以上有期徒刑，致重傷者，處三
　年以上十年以下有期徒刑。
